【裁判字號】    98,訴,939
【裁判日期】    990302
【裁判案由】    偽造文書等
【裁判全文】
臺灣臺北地方法院刑事判決               98年度訴字第939號
公  訴  人  臺灣臺北地方法院檢察署檢察官
被      告  戊○○
選任辯護人  蔡明熙律師
上列被告因詐欺案件，經檢察官提起公訴（97年度偵字第10744
號），本院判決如下：
    主  文
戊○○共同犯如附表一所示之罪，共十三罪，各處如附表一所示
之刑。應執行有期徒刑捌月，如易科罰金，以新臺幣壹仟元折算
壹日。
戊○○被訴犯如附表二所示之罪，均無罪。
    事  實
一、馬春紅、夏競初（2 人均另經臺灣臺北地方法院檢察署通緝
    中）分別擔任網羅資訊有限公司（下稱網羅公司，址設臺北
    市○○區○○路1 段59號7 樓）負責人、源智國際股份有限
    公司（下稱源智公司，址設臺北市○○區○○街112 號2 樓
    ）負責人；戊○○則係擔任網羅公司會計及源智公司兼任會
    計。渠等3 人均明知網羅公司、源智公司並無實際營業之事
    實，且楊進順、丁○○、乙○○、辛○○、甲○○、癸○○
    、陳盈安（另經臺灣臺北地方法院檢察署通緝中）及壬○○
    、己○○、丙○○等人並未實際在網羅公司及源智公司任職
    ，而上開人等在客觀條件上亦均難符合金融機構核准信用卡
    或信用貸款之標準，竟共同意圖為自己不法所有，基於詐欺
    取財及從事業務之人明知為不實之事項，而登載於其業務上
    作成之文書後持之行使之犯意聯絡，由馬春紅、夏競初負責
    提供網羅公司、源智公司之名義與相關資料予戊○○使用，
    戊○○則再據以個別與楊進順、丁○○、己○○、丙○○、
    乙○○、辛○○、甲○○、癸○○、壬○○、陳盈安、馬春
    紅等人，共同基於明知為不實之事項，而登載於其業務上作
    成之文書後持之行使及詐欺取財之犯意聯絡，先由丙○○、
    乙○○、丁○○、辛○○、甲○○、癸○○、壬○○、己○○及馬春紅、陳盈安、楊進順等人分別在如附表一所示之信
    用貸款或信用卡申請書上親自簽名，再由戊○○在上開申請
    書上填載如附表一所示之不實任職資料，並由身為網羅公司
    負責人之馬春紅、源智公司負責人之夏競初分別授權擔任上
    開兩家公司會計之戊○○製作如附表一所示內容不實之源智
    公司、網羅公司之各類所得扣繳暨免扣繳憑單（下稱扣繳憑
    單）、員工薪資袋、薪資表或在職證明書等業務上文件，嗣
    於如附表一編號1 至9 所示之時間，將前開內容不實之申請
    書檢附如附表一所示內容不實之業務上文件，為丙○○、乙○○、丁○○、辛○○、癸○○、馬春紅、陳盈安、楊進順
    向如附表一所示之美商花旗銀行股份有限公司（下稱美商花
    旗銀行）、中國信託銀行股份有限公司（下稱中國信託）、
    新竹國際商業銀行股份有限公司（下稱新竹商銀，後改為渣
    打國際商業銀行股份有限公司，簡稱為渣打銀行）、國泰世
    華商業銀行股份有限公司（下稱國泰世華銀行）申辦信用卡
    或信用貸款而行使之，致美商花旗銀行、新竹商銀、中國信
    託之承辦人員均陷於錯誤，誤認各該申請人係任職在網羅公
    司或源智公司，而有固定收入及償債能力，分別核准發給信
    用卡與丙○○、乙○○、癸○○、馬春紅、陳盈安及核准癸○○之信用貸款申請案（上開丁○○、辛○○之申請則未經
    渣打銀行、國泰世華銀行核准），但尚未將己○○、甲○○
    、壬○○、楊進順如附表一編號10至13所示之不實申請書及
    不實業務上文件遞交與各該銀行，是足生損害於美商花旗銀
    行、中國信託、新竹商銀、渣打銀行、國泰世華銀行及國稅
    局管理納稅義務人所得資料之正確性。嗣警因網羅公司負責
    人馬春紅涉嫌詐欺案件，搜索網羅公司後，始循線查悉上情
    。
二、案經臺北市政府警察局萬華分局報告臺灣臺北地方法院檢察
    署檢察官偵查起訴。
    理  由
壹、證據能力方面：
    按被告以外之人於審判外之言詞或書面陳述，除法律有規定
    者外，不得作為證據，刑事訴訟法第159 條第1 項定有明文
    。惟按被告以外之人於審判外之陳述，雖不符前4 條之規定
    ，而經當事人於審判程序同意做為證據，法院審酌該言詞陳
    述或書面陳述作成時之情況，認為適當者，亦得為證據。當
    事人、代理人或辯護人於法院調查證據時，知有刑事訴訟法
    第159 條第1 項不得為證據之情形，而未於言詞辯論終結前
    聲明異議者，視為有前項之同意，同法第159 條之5 亦規定
    甚明。經查，本院認定犯罪事實所憑之證據中，部分雖屬傳
    聞證據，惟被告戊○○及其辯護人於本院審判程序中，均同
    意做為證據，且檢察官亦未於本院言詞辯論終結前聲明異議
    ，是本院審酌該等言詞或書面陳述作成之情況，並無非出於
    任意性或不正取供，或違法或不當情事，且客觀上亦無不可
    信之情況，堪認為適當，依刑事訴訟法第159 條之5 規定，
    均得作為證據。
貳、有罪部分：
一、上開所列犯罪事實，業據被告戊○○坦承不諱，並有同案被
    告辛○○於網羅公司領取薪資所得之95年度扣繳憑單（見臺
    灣臺北地方法院檢察署97年度偵字第10744 號卷一，下稱偵
    卷一第43頁）、同案被告辛○○之網羅公司96年9 月份員工
    薪資表（偵卷一第44頁）、同案被告辛○○之渣打銀行信用
    貸款申請書（見臺灣臺北地方法院檢察署97年度偵字第1074
    4 號卷二，下稱偵卷二第232 頁）、同案被告辛○○之身分
    證、健保卡正反面影本（見偵卷二第233 至234 頁）、同案
    被告辛○○之網羅公司96年5 月至10月薪資袋（見偵卷二第
    235 頁至第236 頁）、同案被告辛○○之員工在職證明書（
    見偵卷二第237 頁）、同案被告辛○○之中國信託信用卡繳
    款紀錄（見臺灣臺北地方法院檢察署97年度偵字第10744 號
    卷三，下稱偵卷三第378 頁至第386 頁）、渣打銀行98年3
    月18日渣打商銀CB-OPS字第09800909號函及同案被告辛○○
    申辦貸款檢附資料（見臺灣臺北地方法院檢察署97年度偵字
    第1074 4號卷五，下稱偵卷五第496 頁、第529 頁至第532
    頁）、同案被告丁○○之網羅公司95年11月至96年4 月薪資
    袋（見偵卷一第49頁至第51頁）、同案被告丁○○96年1 月
    至3 月薪資收據（見偵卷一第53頁至第55頁）、同案被告丁○○之勞工保險卡（見偵卷一第56頁）、同案被告丁○○之
    網羅公司在職證明書（見偵卷一第57頁）、渣打銀行98年3
    月18日渣打商銀CB-OPS字第09800909號函及同案被告丁○○
    申辦貸款檢附資料（見偵卷五第496 頁、第525 頁背面至第
    528 頁）、國泰世華商業銀行業務控管部98年3 月26日國世
    業控字第0980000175號及同案被告丁○○申辦信用卡檢附資
    料（見臺灣臺地方法院檢察署97年度偵字第10744 號卷七，
    下稱偵卷七第649 頁至第656 頁）、同案被告丙○○之美商
    花旗銀行信用卡申請書（見偵卷一第126 頁至第130 頁）、
    同案被告丙○○之身分證、駕照、健保卡正反面影本（見偵
    卷一第139 頁、第141 頁）、同案被告丙○○之中國信託中
    油聯名卡申請書（見偵字卷一第140 頁）、同案被告丙○○
    於源智公司領取薪資所得之95年度扣繳憑單（見偵卷一第13
    3 頁）、同案被告丙○○之財政部臺北市國稅局95年度綜所
    稅各類所得資料清單（見偵卷一第134 頁）、同案被告丙○○勞工保險被保險人投保資料表（見偵字卷一第135 頁至第
    136 頁）、同案被告丙○○之中國信託中油聯名卡（見偵字
    第卷一第137 頁）、同案被告丙○○之中國信託存摺封面影
    本（見偵卷一第138 頁）、美商花旗銀行陳報狀及同案被告
    丙○○申請信用卡檢附資料（見偵卷七第661 頁至672 頁）
    、新竹商銀貸ME MORE 宣傳單（見偵卷一第87頁）、新竹商
    銀優質客戶定儲利率指數信貸宣傳單（見偵卷一第88頁至第
    90頁）、網羅公司部門人員名單（見偵卷一第91頁）、源智
    公司部門人員名單（見偵卷一第92頁）、銀行專案宣傳單（
    見偵卷一第93頁）、馬春紅之身分證正反面影本（見偵卷一
    第99頁）、馬春紅之健保卡正面影本（見偵卷一第100 頁）
    、馬春紅之花旗銀行信用卡申請書（見偵卷一第101 頁至第
    105 頁）、萬泰銀行統一精工信用卡（見偵卷一第106 頁）
    、馬春紅於網羅公司領取薪資所得之95年度扣繳憑單（見偵
    卷一第109 頁）、陳盈安之花旗銀行信用卡申請書（見偵卷
    二第174 頁至第177 頁、第181 頁）、陳盈安自網羅公司領
    取薪資所得之95年度扣繳憑單（見偵字卷二第178 頁）、陳
    盈安之中國信託信用卡申請書（見偵卷二第179 頁至第180
    頁）、陳盈安之身分證、健保卡正反面影本（見偵卷二第18
    3 頁至184 頁）、楊進順之花旗銀行信用卡申請書（見偵卷
    二第195 頁至第199 頁）、楊進順之中國信託存摺影本（見
    偵卷二第200 頁至第201 頁）、楊進順之網羅公司96年1 至
    11月員工薪資表（見偵卷二第202 頁至第207 頁）、美商花
    旗銀行陳報狀及被告陳盈安之信用卡申請書（見偵卷七第66
    1 頁、第672 頁至第673 頁）、美商花旗銀行陳報狀及馬春
    紅之信用卡申請書（見偵卷七第661 頁、第689 頁至690 頁
    ）、同案被告壬○○中國信託信用卡申請書（見偵卷一第14
    3 頁）、同案被告壬○○於源智公司領取薪資所得之95年度
    扣繳憑單（見偵卷一第144 頁）、同案被告壬○○身分證及
    健保卡正反面影本：（見偵卷一第146 頁）、同案被告壬○○之源智公司96年1 至10月員工薪資表（見偵卷一第147 至
    150 頁；偵卷二第151 頁）、同案被告己○○之中國信託信
    用卡申請書（見偵卷二第152 頁）、同案被告己○○於源智
    公司領取薪資所得之95年度扣繳憑單（見偵卷二第153 頁）
    、同案被告己○○駕照、身分證正反面影本（見偵卷二第15
    4 頁至第155 頁）、同案被告己○○之源智公司96年4 月至
    10月員工薪資表（見偵卷二第156 頁至第159 頁）、同案被
    告癸○○之身分證、健保卡正反面影本（見偵卷二第160 頁
    ）、同案被告癸○○於網羅公司領取薪資所得之95年度扣繳
    憑單（見偵卷二第161 頁）、同案被告癸○○之員工在職證
    明書（見偵字卷二第162 頁）、同案被告癸○○之中國信託
    存摺影本（見偵卷二第164 至169 頁）、同案被告癸○○之
    新竹商銀信用卡申請書（見偵卷二第170 頁）、同案被告癸○○之花旗銀行信用卡申請書（見偵卷二第171 頁至第17 3
    頁）、渣打銀行98年3 月18日渣打商銀CB-OPS字第09800909
    號函及同案被告癸○○申辦貸款檢附資料（見偵卷五第496
    頁、第533 頁至第538 頁）、美商花旗銀行陳報狀及同案被
    告癸○○之信用卡申請書（見偵卷七第661 頁、第692 頁至
    第693 頁）、同案被告乙○○身分證、健保卡正反面影本（
    見偵卷二第185 頁）、同案被告乙○○之網羅公司95年度扣
    繳憑單（見偵卷二第186 頁）、同案被告乙○○之員工在職
    證明書（見偵卷二第188 頁）、同案被告乙○○之網羅公司
    96年6 月至11月之員工薪資表（見偵卷二第19 2至194 頁）
    、中國信託98年6 月10日刑事陳報狀及所附資料（見本院卷
    第60頁至第193 頁）、中國信託98年9 月7 日陳報狀及所附
    資料（見本院卷第226 頁至第229 頁）等件可資為證，是認
    被告戊○○前揭任意性自白確與事實相符，進而可知本件事
    證明確，是上揭犯罪事實，均堪以認定，應依法論科。
二、論罪科刑部分：
（一）核被告戊○○所為，係犯刑法第216 條、第215 條之行使
      從事業務之人，明知為不實之事項，而登載於其業務上作
      成之文書罪；刑法第215 條之從事業務之人，明知為不實
      之事項，而登載於其業務上作成之文書罪；刑法第339 條
      第1 項之詐欺取財既遂罪；刑法第339 條第3 項、第1 項
      之詐欺未遂罪。公訴意旨認被告戊○○所為係犯刑法第21
      6 條、第210 條、第212 條之罪，尚有未洽，惟因前開基
      本社會事實同一，且就被告之防禦權亦不生不利之影響，
      爰依法變更起訴法條為刑法第216 條、第215 條。
（二）共同正犯之關係如下：就如附表一編號1 所示之犯行，被
      告戊○○與夏競初、同案被告丙○○間；就如附表一編號
      2 、3 所示之犯行，被告戊○○與馬春紅、同案被告丁○○間；就如附表一編號4 所示之犯行，被告戊○○與馬春
      紅、同案被告辛○○間；就如附表一編號5 、6 所示之犯
      行，被告戊○○與馬春紅、同案被告癸○○間；就如附表
      一編號7 所示之犯行，被告戊○○、馬春紅間；就如附表
      一編號8 所示之犯行，被告戊○○與馬春紅、陳盈安間；
      就如附表一編號9 所示之犯行，被告戊○○與馬春紅、同
      案被告乙○○間；就如附表一編號10所示之犯行，被告戊○○與夏競初、同案被告己○○間；就如附表一編號11所
      示之犯行，被告戊○○與馬春紅、同案被告甲○○間；就
      如附表一編號12所示之犯行，被告戊○○與馬春紅、楊進
      順間；就如附表一編號13所示之犯行，被告戊○○與夏競
      初、同案被告壬○○間；各具有犯意聯絡與行為分擔，是
      均為共同正犯。被告戊○○就於業務上做成之文書登載不
      實部分，係有特定身分之人，其與附表所示各該不具特定
      身分之人，就此部分各該不具特定身分之人，依刑法第31
      條第1 項前段，亦屬共同正犯。且從事業務之人，明知為
      不實之事項，而登載於其業務上作成之文書之低度行為亦
      應為行使該業務上做成之文書之高度行為吸收，是不另論
      罪。
（三）其次，上開如附表一編號1 、編號5 至9 所示被告戊○○
      所犯之從事業務之人，明知為不實之事項，而登載於其業
      務上作成之文書後持之行使與詐欺取財既遂犯行，屬於一
      行為觸犯數罪名之想像競合犯，應依刑法第55條規定，從
      罪刑較重之詐欺取財既遂罪論處。同樣地，上開如附表一
      編號2 至4 所示被告戊○○所犯之從事業務之人，明知為
      不實之事項，而登載於其業務上作成之文書後持之行使與
      詐欺取財未遂犯行，亦屬於一行為觸犯數罪名之想像競合
      犯，應依刑法第55條規定，從罪刑較重之詐欺取財未遂罪
      論處。又被告戊○○分別所犯如附表一編號1 、編號5 至
      9 所示之6 次詐欺取財既遂犯行；如附表一編號2 至4 所
      示之3 次詐欺取財未遂犯行及如附表一編號10至13所示之
      4 次從事業務之人，明知為不實之事項，而登載於其業務
      上作成之文書犯行，犯意各別，侵害法益各異，均應予分
      論併罰。
（四）爰審酌被告戊○○不思循合法正當途徑為他人向金融機構
      申請信用卡或信用貸款，竟分別為如附表一所示之犯行，
      更致使如附表一編號1 、編號5 至9 所示之金融機構陷於
      錯誤後，分別交付如附表一編號1 、編號5 至9 所示之遭
      詐騙財物，是其守法意識相當薄弱，實有不當，然本件各
      該申請人確有申請信用卡或信用貸款之真意，核與一般冒
      貸集團之犯罪情節輕重顯有差異，暨因被告於本院審理時
      坦承如附表一所示之犯行，顯有悔改之意，且亦主動向財
      團法人陽光社會福利基金會、財團法人中華民國兒童燙傷
      協會各為15,000元之公益捐款，有郵政劃撥儲金存款收據
      2 紙在卷可稽（見本院卷第331 頁），是其犯後態度尚佳
      等一切情狀，爰量處如主文所示之刑，並定其應執行刑，
      且諭知易科罰金之折算標準。又被告戊○○如附表一編號
      5 、6 、11所示犯行之犯罪時間均係於96年4 月24日以前
      ，均合於中華民國九十六年罪犯減刑條例第2 條第1 項第
      3 款之減刑條件，是應均減其宣告刑2 分之1 如主文所示
      ，亦併依上開規定諭知易科罰金之折算標準。
（五）另查按被告行為時，刑法第41條原規定：「前項（即易科
      罰金之折算標準）規定於數罪併罰，其應執行之刑未逾6
      月者，亦適用之。」該規定於99年1 月21日修正為：「第
      1 項至第3 項規定於數罪併罰，其應執行之刑未逾6 個月
      者，亦適用之。」並移列於同條第8 項，且自98年9 月1
      日起施行（其關於數罪併罰，數宣告刑均得易科罰金，而
      定應執行之刑逾6 個月者，排除適用同條第1 項得易科罰
      金之規定部分，經司法院釋字第662 號解釋宣告自該解釋
      公布日起失其效力）。嗣刑法第41條復於98年12月15日修
      正，同條第8 項修正為「第1 項至第4 項及第7 項之規定
      ，於數罪併罰之數罪均得易科罰金或易服社會勞動，其應
      執行之刑逾6 月者，亦適用之。」並自99年1 月1 日起施
      行。經依刑法第2 條第1 項從舊從輕原則比較結果，以98
      年12月15日修正之刑法第41條第8 項之規定較有利於被告
      。是本件被告戊○○所犯附表一所示之罪，其宣告刑均係
      6 個月以下之有期徒刑，是依上開規定，就被告戊○○部
      分之應執行之刑，亦併予諭知易科罰金之折算標準，附此
      敘明。
三、此外，如附表一所示之源智公司、網羅公司之扣繳憑單、員
    工薪資袋、薪資表及在職證明等業務上文書，並非違禁物，
    亦非被告戊○○所偽造之文書，僅係內容不實，是無庸依刑
    法第38條第1 項第1 款或第219 條之規定諭知沒收，併此敘
    明。
、無罪部分：
一、公訴意旨略以：被告戊○○為網羅公司會計與身為網羅公司
    負責人之馬春紅均明知網羅公司並無營業，馬春紅未領有負
    責人之報酬，且同案被告庚○○未與馬春紅進行附表二編號
    1 所示之土地買賣，及賴朝明（另經臺灣臺北地方法院檢察
    署通緝中）及陳秋明2 人並未實際在弘典國際有限公司（下
    稱弘典公司）及網羅公司、杰成實業有限公司（下稱杰成公
    司）任職，而同案被告庚○○、馬春紅、賴朝明、陳秋明在
    客觀條件上亦均難符合金融機構核准一般貸款、信用卡或信
    用貸款之標準等事實。被告戊○○與馬春紅竟共同意圖為自
    己不法所有，基於共同詐欺取財及從事業務之人明知為不實
    之事項，而登載於其業務上作成之文書後持之行使之犯意聯
    絡，由馬春紅負責提供網羅公司之名義與相關資料予被告戊○○使用，且馬春紅在附表二編號2 所示之信用貸款申請書
    上簽名，再由被告戊○○在其上填寫不實之任職與薪資資料
    及製作如附表二編號2 所示之不實網羅公司扣繳憑單後；另
    被告戊○○再個別與同案被告庚○○、賴朝明、陳秋明等人
    ，共同基於明知為不實之事項，而登載於其業務上作成之文
    書後持之行使及詐欺取財之犯意聯絡，先由同案被告庚○○
    、賴朝明、陳秋明等人分別在如附表二編號1 、3 、4 所示
    之借據、貸款申請書、信用貸款或信用卡申請書上親自簽名
    ，再由被告戊○○在上開申請書上填載如附表二所示之不實
    任職資料，並製作如附表二編號1 、3 、4 所示內容不實之
    房地產買賣契約及網羅公司、弘典公司、杰成公司之扣繳憑
    單，嗣於如附表二編號1 至4 所示之時間，分別將前開內容
    不實之申請書檢附如附表二編號1 至4 所示之內容不實之業
    務上文件，為同案被告庚○○、馬春紅、賴朝明、陳秋明向
    如附表二所示之北投區農會、新竹商銀、台東區中小企業銀
    行（下稱台東中小企銀，嗣改稱為荷商荷蘭銀行股份有限公
    司）、美商花旗銀行申辦土地抵押貸款、申請信用卡或申辦
    信用貸款而行使之，致美商花旗銀行、台東中小企銀及北投
    區農會之承辦人員均陷於錯誤，分別核准發給賴朝明、陳秋
    明信用卡及核准賴朝明之信用貸款申請案、同案被告庚○○
    之貸款案（上開馬春紅之信用貸款申請則未經新竹商銀核准
    ），是足生損害於網羅公司、杰成公司、弘典公司、美商花
    旗銀行、新竹商銀、台東中小企銀、北投區農會及國稅局管
    理納稅義務人所得資料之正確性。因認被告戊○○共同涉犯
    刑法第339 條第1 項之詐欺取財罪嫌、刑法第339 條第3 項
    、第1 項之詐欺取財未遂罪嫌、刑法第216 條、第210 條、
    第212 條之行使偽造私文書、特種文書罪嫌等語。
二、按犯罪事實，應依證據認定之，無證據不得認定犯罪事實；
    又不能證明被告犯罪者，應諭知無罪之判決，刑事訴訟法第
    154條第2項、第301條第1項分別定有明文。又刑事訴訟法第
    161條第1項規定：檢察官就被告犯罪事實，應負舉證責任，
    並舉出證明之方法。因此，檢察官對於起訴之犯罪事實，應
    負提出證據及說服之實質舉證責任。倘其所提出之證據，不
    足為被告有罪之積極證明，或其指出證明之方法，無從說服
    法院以形成被告有罪之心證，基於無罪推定原則，自應為被
    告無罪之諭知（最高法院92年度台上字第128 號判例意旨參
    照）。
三、公訴人認被告戊○○共同為附表二所示之犯行，均涉犯刑法
    第339 條第1 項之詐欺取財罪嫌，無非係以同案被告庚○○
    之供述及同案被告庚○○之身分證正反面影本（見偵卷二第
    208 頁）、家樂公司營利事業登記證（見偵卷二第209 頁至
    第210 頁）、家樂公司95年9 月至96年6 月營業人銷售額與
    稅額申報書（見偵卷二第211 頁至第215 頁）、北投區農會
    98年3 月11日市投農信字第0980000138號函及同案被告庚○○之貸款資料（見偵卷五第452 頁至第494 頁）、陳秋明之
    花旗銀行信用卡申請書（見偵卷一第94頁至第97頁）、陳秋
    明之彰化銀行存摺封面影本（見偵卷一第98頁）、馬春紅之
    彰化銀行存摺封面影本（見偵卷一第107 頁）、馬春紅之96
    年11月萬泰銀行信用卡消費明細單（見偵字卷一第108 頁）
    、馬春紅之新竹商銀信用貸款申請書（見偵卷一第110 頁）
    、馬春紅之個人貸款申請書（見偵卷一第124 頁）、消費性
    貸款賴朝明保證人專用申請書（見偵卷一第125 頁）、賴朝
    明自網羅公司領取薪資所得之95年度扣繳憑單（見偵卷二第
    218 頁）、保安汽車企業社之勞保局憑證註冊作業（見偵卷
    二第220 頁）、非約僱人員薪資明細表（見偵卷二第221 頁
    ）、保安汽車企業社合作金庫存摺影本（見偵卷二第222 頁
    至第226 頁）、渣打銀行98年3 月18日渣打商銀CB-OPS字第
    09800909號函及馬春紅申辦貸款檢附資料（見偵卷五第496
    頁至第524 頁）、荷商荷蘭銀行股份有限公司松山分公司98
    年3 月30日（98）荷銀法字第977 號函及檢附賴朝明貸款檢
    附資料（見臺灣臺北地方法院檢察署97年度偵字第10744 號
    卷六，下稱偵卷六第585 至591 頁）、美商花旗銀行陳報狀
    及賴朝明之信用卡申請書（見偵卷七第661 頁、第688 頁）
    等件為其論據。然訊據被告戊○○堅決否認有上開如附表二
    所示之犯行，並辯稱：伊已經就伊所為部分誠實認罪了。但
    同案被告庚○○部分，伊不承認，這是許倫凱做的。至於馬
    春紅部分，伊只承認96年11月29日花旗銀行的部份，至於95
    年10月3 日至96年5 月15日的信用貸款部份都是馬春紅跟蔡
    秀琴兩人去接洽的，這部分伊不承認。此外，伊不承認賴朝
    明部分，因為伊完全沒參與，完全是蔡秀琴做的。而陳秋明
    部分伊不承認，因為97年2 月22日伊被收押禁見，所以不是
    伊做的等語。其選任辯護人之辯護意旨略以：如附表二所示
    之庚○○部分為案外人許倫凱申辦，與被告戊○○無關，並
    就馬春紅部分，除於96年11月29日為馬春紅代申辦信用卡外
    ，並未為馬春紅申辦信用貸款，且被告賴朝明部分亦與被告
    戊○○無關，係由案外人蔡秀琴填做，至於陳秋明部分，因
    被告戊○○於97年2 月22日仍因另案羈押在臺灣臺北看守所
    ，是該部分並非被告戊○○所為等語。
四、經查：
（一）由卷附同案被告庚○○之身分證正反面影本（見偵卷二第
      208 頁）、家樂公司營利事業登記證（見偵卷二第209 頁
      至第210 頁）、家樂公司95年9 月至96年6 月營業人銷售
      額與稅額申報書（見偵卷二第211 頁至第215 頁）、北投
      區農會98年3 月11日市投農信字第0980000138號函及同案
      被告庚○○之貸款資料（見偵卷五第452 頁至第494 頁）
      詳細以觀，僅能知悉同案被告庚○○確向北投區農會借貸
      2,800 萬元，且所簽立內容不實之借據及貸款申請書上保
      證人均為馬春紅，上開借款之擔保品為坐落臺北市○○區
      ○○段三小段地號790 號、791 號之土地，且同案被告庚○○為向北投區農會借貸，而檢附記載買賣標的為上開土
      地，買方為馬春紅、賣方為同案被告庚○○擔任名義上負
      責人之家樂公司等不實內容之之房地產買賣契約等情，並
      未能從中得知被告戊○○有與同案被告庚○○、馬春紅共
      同為附表二編號1 所示之犯行，且同案被告庚○○亦在本
      院供稱：伊不認識被告戊○○，伊是透過同事洪一民辦，
      因伊當時信用是空白的，很難辦下來，後來洪一民叫我去
      北投農會辦借款，拿寧夏路的房子抵押，馬春紅伊也不認
      識，是去北投農會當天才看到，洪一民叫伊說馬春紅是伊
      阿姨，由馬春紅當保證人，第一次辦沒有成功，因借款人
      是家樂公司，第二次改成借款人是伊就成功了。許倫凱是
      中間人，借款擔保品是寧夏路房子，伊會擔任家樂公司負
      責人是一個叫「米其」的人帶伊去認識洪一民，那時候怕
      伊不做，還叫伊簽1 張本票400 萬給他們做擔保，那時候
      洪一民跟伊說如果貸款有成功，伊可以拿一成，但這件伊
      沒有拿到半毛錢，所以叫伊當這家公司的代表人就是要用
      這家公司去辦貸款等語（見本院卷第225 頁），亦可知被
      告戊○○應未參與此部分之犯行，進而依據上開證據，可
      見被告戊○○辯稱：伊不承認如附表二編號一所示同案被
      告庚○○部分等語，應屬有據，足堪採信。
（二）次由卷附馬春紅之彰化銀行存摺封面影本（見偵卷一第10
      7 頁）、馬春紅之96年11月萬泰銀行信用卡消費明細單（
      見偵字卷一第108 頁）、馬春紅之新竹商銀信用貸款申請
      書（見偵卷一第110 頁）、馬春紅之個人貸款申請書（見
      偵卷一第124 頁）、渣打銀行98年3 月18日渣打商銀CB-O
      PS字第09800909號函及馬春紅申辦貸款檢附資料（見偵卷
      五第496 頁至第524 頁）綜合以觀，僅能知悉馬春紅確曾
      向新竹商銀申請信用貸款，所書立信用貸款申請書上亦載
      明馬春紅任職在網羅公司等不實事項及曾檢附馬春紅95年
      度網羅公司之不實扣繳憑單等情，另再佐以如附表一編號
      7 所示之信用卡申請與如附表二編號2 所示之4 次信用貸
      款申請，時間上至少相差7 月以上，並經本院就上開信用
      卡及信用貸款申請書上所填內容之字跡以觀，顯難認係同
      一人所為，且馬春紅本身即為網羅公司之負責人，是就附
      表二編號2 所示申請書不實內容之填寫，亦非無自行製作
      之可能，故實未足證明被告戊○○確有與馬春紅共同為附
      表二編號2 所示之犯行。
（三）再由卷附消費性貸款賴朝明保證人專用申請書（見偵卷一
      第125 頁）、賴朝明自網羅公司領取薪資所得之95年度扣
      繳憑單（見偵卷二第218 頁）、保安汽車企業社之勞保局
      憑證註冊作業（見偵卷二第220 頁）、非約僱人員薪資明
      細表（見偵卷二第221 頁）、保安汽車企業社合作金庫存
      摺影本（見偵卷二第222 頁至第226 頁）荷商荷蘭銀行股
      份有限公司松山分公司98年3 月30日（98）荷銀法字第97
      7 號函及檢附賴朝明貸款檢附資料（見偵卷六第585 頁至
      第591 頁）、美商花旗銀行陳報狀及賴朝明之信用卡申請
      書（見偵卷七第661 頁、第688 頁）等件合併以觀，亦僅
      能知悉賴朝明確曾向台東中小企銀申請信用貸款及向美商
      花旗銀行申請信用卡，所填寫信用貸款、信用卡申請書上
      亦均載明賴朝明任職在網羅公司等不實事項及分別檢附賴
      朝明94年、95年度網羅公司之不實扣繳憑單等情，但仍未
      能據以證明被告戊○○的確與馬春紅、賴朝明共同為附表
      二編號3 所示之犯行。
（四）末由陳秋明之花旗銀行信用卡申請書（見偵卷一第94至97
      頁）、陳秋明之彰化銀行存摺封面影本（見偵卷一第98頁
      ）觀之，除可知陳秋明確曾向美商花旗銀行申請信用卡，
      所書立信用卡申請書上曾載明陳秋明任職在杰成公司等不
      實事項外，實未足證明被告戊○○有與陳秋明共同為附表
      二編號4 所示之犯行。且自本院依職權所查詢之臺灣高等
      法院被告前案紀錄表以觀（見本院卷第327 頁至第329 頁
      ），可知被告於97年1 月15日起至同年3 月14日止，曾因
      另案被羈押在臺北看守所，而不可能肇犯前開犯行等情，
      亦足見被告戊○○辯稱：陳秋明部分不是伊做的，因為97
      年2 月22日伊被收押禁見等語，與事實相符，堪可採信。
（五）綜前，實難認被告戊○○涉犯如附表二編號1 至4 所示之
      犯行。
五、綜上所述，本件公訴人所舉證據均尚不足以證明被告戊○○
    涉及如附表二所示之犯行。此外，本院復查無其他積極證據
    足資證明被告戊○○有公訴人所指之上開犯行，即不能證明
    被告戊○○犯有附表二所示之犯罪，揆諸前揭法條規定及判
    例意旨說明，自應就此部分諭知被告戊○○無罪之判決。
肆、據上論斷，應依刑事訴訟法第299 條第1 項前段、第300 條
    、第301 條第1 項，刑法第2 條第1 項但書、第28條、第33
    9 條第1 項、第3 項、第216 條、第215 條、第55條、第51
    條第5 款、第41條第1 項前段、修正後刑法第41條第8 項，
    刑法施行法第1 條之1 ，中華民國九十六年罪犯減刑條例第
    2 條第1 項第3 款、第7 條、第9 條，判決如主文。
本案經檢察官楊婉鈺到庭執行職務
中    華    民    國    99    年    3    月    2    日
                  刑事第十七庭審判長法  官  劉煌基
                                    法  官  賴淑美
                                    法  官  葉力旗
上正本證明與原本無異。
如不服本判決，應於判決送達後10日內，向本院提出上訴狀。
                                    書記官  林碧華
中    華    民    國    99    年    3     月    2    日
附錄本案論罪法條：
（一）中華民國刑法第210條
偽造、變造私文書，足以生損害於公眾或他人者，處 5 年以下
有期徒刑。
（二）中華民國刑法第215條
從事業務之人，明知為不實之事項，而登載於其業務上作成之文
書，足以生損害於公眾或他人者，處3 年以下有期徒刑、拘役或
5百元以下罰金。
（三）中華民國刑法第216條
行使第 210 條至第 215 條之文書者，依偽造、變造文書或登載
不實事項或使登載不實事項之規定處斷。
（四）中華民國刑法第339條
意圖為自己或第三人不法之所有，以詐術使人將本人或第三人之
物交付者，處5 年以下有期徒刑、拘役或科或併科1 千元以下罰
金。
以前項方法得財產上不法之利益或使第三人得之者，亦同。
前二項之未遂犯罰之。
附表一：
┌──┬────┬─────┬─────────────┬──────┐
│編號│申辦人  │申請時間  │犯罪之態樣                │被告就此部分│
│    │        │          │                          │遭宣告之刑  │
├──┼────┼─────┼─────────────┼──────┤
│1   │丙○○  │96年12月21│夏競初、被告戊○○與同案被│戊○○共同意│
│    │        │日        │告丙○○於96年12月間，共同│圖為自己不法│
│    │        │          │在被告丙○○所欲提出之美商│之所有，以詐│
│    │        │          │花旗銀行信用卡申請書上填載│術使人將本人│
│    │        │          │被告丙○○任職在源智公司，│之物交付，處│
│    │        │          │年收入為51萬元之不實內容後│有期徒刑月│
│    │        │          │，向美商花旗銀行提出申請並│，如易科罰金│
│    │        │          │檢附內容不實之源智公司96年│，以新臺幣壹│
│    │        │          │11月份員工薪資表，使美商花│仟元折算壹日│
│    │        │          │旗銀行因上開詐術陷於錯誤，│。          │
│    │        │          │而核准發給信用卡與同案被告│            │
│    │        │          │丙○○。                  │            │
├──┼────┼─────┼─────────────┼──────┤
│2   │丁○○  │96年5月7日│馬春紅、被告戊○○與同案被│戊○○共同意│
│    │        │          │告丁○○於96年5 月間，共同│圖為自己不法│
│    │        │          │在被告丁○○所欲提出之渣打│之所有，以詐│
│    │        │          │銀行貸款申請書上填載被告王│術使人將本人│
│    │        │          │龍文任職在網羅公司之不實內│之物交付，未│
│    │        │          │容後，向渣打銀行提出申請並│遂，處有期徒│
│    │        │          │檢附內容不實之網羅公司薪資│刑貳月，如易│
│    │        │          │收據及勞工保險卡，但渣打銀│科罰金，以新│
│    │        │          │行並未核准同案被告丁○○之│臺幣壹仟元折│
│    │        │          │上開申請而未遂。          │算壹日。    │
├──┼────┼─────┼─────────────┼──────┤
│3   │丁○○  │96年10月22│馬春紅、被告戊○○與同案被│戊○○共同意│
│    │        │日        │告丁○○於96年10月間，共同│圖為自己不法│
│    │        │          │在同案被告丁○○所欲提出之│之所有，以詐│
│    │        │          │國泰世華銀行信用卡申請書上│術使人將本人│
│    │        │          │填載被告丁○○任職在網羅公│之物交付，未│
│    │        │          │司之不實內容後，向國泰世華│遂，處有期徒│
│    │        │          │銀行提出申請並檢附內容不實│刑貳月，如易│
│    │        │          │之之網羅公司勞工保險卡、95│科罰金，以新│
│    │        │          │年度扣繳憑單，但國泰世華銀│臺幣壹仟元折│
│    │        │          │行並未核准同案被告丁○○之│算壹日。    │
│    │        │          │上開申請而未遂。          │            │
├──┼────┼─────┼─────────────┼──────┤
│4   │辛○○  │96年11月5 │馬春紅、被告戊○○與同案被│戊○○共同意│
│    │        │日        │告辛○○於96年10月間，共同│圖為自己不法│
│    │        │          │在同案被告辛○○所欲提出之│之所有，以詐│
│    │        │          │渣打銀行貸款申請書上填載被│術使人將本人│
│    │        │          │告辛○○任職在網羅公司之不│之物交付，未│
│    │        │          │實內容後，向渣打銀行提出申│遂，處有期徒│
│    │        │          │請並檢附不實之網羅公司薪資│刑貳月，如易│
│    │        │          │袋及在職證明，但渣打銀行並│科罰金，以新│
│    │        │          │未核准同案被告辛○○之上開│臺幣壹仟元折│
│    │        │          │申請而未遂。              │算壹日。    │
├──┼────┼─────┼─────────────┼──────┤
│5   │癸○○  │96年4月9日│馬春紅、被告戊○○與同案被│戊○○共同意│
│    │        │          │告癸○○於96年3 月間，共同│圖為自己不法│
│    │        │          │在同案被告癸○○所欲提出之│之所有，以詐│
│    │        │          │新竹商銀信用貸款申請書上，│術使人將本人│
│    │        │          │填載同案被告癸○○任職在網│之物交付，處│
│    │        │          │羅公司之不實內容後，向新竹│有期徒刑月│
│    │        │          │商銀提出申請並檢附不實之網│，如易科罰金│
│    │        │          │羅公司95年度扣繳憑單，使新│，以新臺幣壹│
│    │        │          │竹商銀因上開詐術陷於錯誤，│仟元折算壹日│
│    │        │          │而核准貸款與同案被告癸○○│，減為有徒刑│
│    │        │          │。                        │壹月又拾伍日│
│    │        │          │                          │，如易科罰金│
│    │        │          │                          │，以新臺幣壹│
│    │        │          │                          │仟元折算壹日│
│    │        │          │                          │。          │
├──┼────┼─────┼─────────────┼──────┤
│6   │癸○○  │96年4月9日│馬春紅、被告戊○○與同案被│戊○○共同意│
│    │        │          │告癸○○於96年3 月間，共同│圖為自己不法│
│    │        │          │在同案被告癸○○所欲提出之│之所有，以詐│
│    │        │          │美商花旗銀行信用卡申請書上│術使人將本人│
│    │        │          │，填載同案被告癸○○任職在│之物交付，處│
│    │        │          │網羅公司，年薪並有95萬9,00│有期徒刑月│
│    │        │          │0 元之不實內容後，並檢附不│，如易科罰金│
│    │        │          │實之網羅公司95年度扣繳憑單│，以新臺幣壹│
│    │        │          │向美商花旗銀行提出申請，使│仟元折算壹日│
│    │        │          │美商花旗銀行因上開詐術陷於│，減為有期徒│
│    │        │          │錯誤，而核准發給信用卡與同│刑壹月又拾伍│
│    │        │          │案被告癸○○。            │日，如易科罰│
│    │        │          │                          │金，以新臺幣│
│    │        │          │                          │壹仟元折算壹│
│    │        │          │                          │日。        │
├──┼────┼─────┼─────────────┼──────┤
│7   │馬春紅  │96年11月29│馬春紅、被告戊○○明知網羅│戊○○共同意│
│    │        │日        │公司未實際營業，竟於96年11│圖為自己不法│
│    │        │          │月間，共同在馬春紅所欲提出│之所有，以詐│
│    │        │          │之美商花旗銀行信用卡申請書│術使人將本人│
│    │        │          │上填載馬春紅實際任職在網羅│之物交付，處│
│    │        │          │公司，年收入66萬餘元之不實│有期徒刑月│
│    │        │          │內容後，向美商花旗銀行提出│，如易科罰金│
│    │        │          │申請並檢附網羅公司95年度扣│，以新臺幣壹│
│    │        │          │繳憑單，使美商花旗銀行因上│仟元折算壹日│
│    │        │          │開詐術陷於錯誤，而核准發給│。          │
│    │        │          │馬春紅信用卡。            │            │
├──┼────┼─────┼─────────────┼──────┤
│8   │陳盈安  │96年10月29│馬春紅、被告戊○○與陳盈安│戊○○共同意│
│    │        │日        │於96年10月間，共同在陳盈安│圖為自己不法│
│    │        │          │所欲提出之美商花旗銀行信用│之所有，以詐│
│    │        │          │卡申請書上，填載陳盈安任職│術使人將本人│
│    │        │          │在網羅公司之不實內容後，向│之物交付，處│
│    │        │          │美商花旗銀行提出申請並檢附│有期徒刑月│
│    │        │          │不實之網羅公司95年度扣繳憑│，如易科罰金│
│    │        │          │單，使美商花旗銀行因上開詐│，以新臺幣壹│
│    │        │          │術陷於錯誤，而核准發給信用│仟元折算壹日│
│    │        │          │卡與陳盈安。              │。          │
├──┼────┼─────┼─────────────┼──────┤
│9   │乙○○  │96年11月間│馬春紅、被告戊○○與同案被│戊○○共同意│
│    │        │          │告乙○○於96年11月間，共同│圖為自己不法│
│    │        │          │在同案被告乙○○所欲提出之│之所有，以詐│
│    │        │          │中國信託信用卡申請書上，填│術使人將本人│
│    │        │          │載同案被告乙○○任職在網羅│之物交付，處│
│    │        │          │公司之不實內容後，向中國信│有期徒刑月│
│    │        │          │託提出申請，並檢附不實之網│，如易科罰金│
│    │        │          │羅公司員工在職證明書、96年│，以新臺幣壹│
│    │        │          │6月 至11月之員工薪資表，使│仟元折算壹日│
│    │        │          │中國信託因上開詐術陷於錯誤│。          │
│    │        │          │，而核准發給信用卡與同案被│            │
│    │        │          │告乙○○。                │            │
├──┼────┼─────┼─────────────┼──────┤
│10  │己○○  │尚未提出申│夏競初、被告戊○○與同案被│戊○○共同從│
│    │        │請        │告己○○於96年10月間，共同│事業務之人，│
│    │        │          │在同案被告己○○所欲提出之│明知為不實之│
│    │        │          │中國信託銀行信用卡申請書上│事項，而登載│
│    │        │          │填載同案被告己○○任職在源│於其業務上作│
│    │        │          │智公司之不實內容，並製作內│成之文書，足│
│    │        │          │容不實之源智公司95年度扣繳│以生損害於公│
│    │        │          │憑單、96年4 月至10月份員工│眾及他人，處│
│    │        │          │薪資表，但未向中國信託提出│有期徒刑貳月│
│    │        │          │申請。                    │如易科罰金，│
│    │        │          │                          │以新臺幣壹仟│
│    │        │          │                          │元折算壹日。│
├──┼────┼─────┼─────────────┼──────┤
│11  │甲○○  │尚未提出申│馬春紅、被告戊○○與同案被│戊○○共同從│
│    │        │請        │告甲○○於95年年底某日，共│事業務之人，│
│    │        │          │同在同案被告甲○○所欲提出│明知為不實之│
│    │        │          │之中國信託信用卡申請書上，│事項，而登載│
│    │        │          │填載同案被告甲○○任職在網│於其業務上作│
│    │        │          │羅公司之不實內容，並製作不│成之文書，足│
│    │        │          │實之網羅公司在職證明及扣繳│以生損害於公│
│    │        │          │憑單，但未向中國信託提出申│眾及他人，處│
│    │        │          │請。                      │有期徒刑貳月│
│    │        │          │                          │如易科罰金，│
│    │        │          │                          │以新臺幣壹仟│
│    │        │          │                          │元折算壹日，│
│    │        │          │                          │減為有期徒刑│
│    │        │          │                          │壹月，如易科│
│    │        │          │                          │罰金，以新臺│
│    │        │          │                          │幣壹仟元折算│
│    │        │          │                          │壹日。      │
├──┼────┼─────┼─────────────┼──────┤
│12  │楊進順  │尚未提出申│馬春紅、被告戊○○與楊進順│戊○○共同從│
│    │        │請        │於96年11月間，共同在楊進順│事業務之人，│
│    │        │          │所欲提出之美商花旗銀行信用│明知為不實之│
│    │        │          │卡申請書上，填載楊進順任職│事項，而登載│
│    │        │          │在網羅公司之不實內容，並製│於其業務上作│
│    │        │          │作不實之網羅公司96年1 月至│成之文書，足│
│    │        │          │11月員工薪資表，但未向美商│以生損害於公│
│    │        │          │花旗銀行提出申請。        │眾及他人，處│
│    │        │          │                          │有期徒刑貳月│
│    │        │          │                          │如易科罰金，│
│    │        │          │                          │以新臺幣壹仟│
│    │        │          │                          │元折算壹日。│
├──┼────┼─────┼─────────────┼──────┤
│13  │壬○○  │尚未提出申│夏競初、被告戊○○與同案被│戊○○共同從│
│    │        │請        │告壬○○於96年10月間，共同│事業務之人，│
│    │        │          │在同案被告壬○○所欲提出之│明知為不實之│
│    │        │          │中國信託銀行信用卡申請書上│事項，而登載│
│    │        │          │填載同案被告壬○○任職在源│於其業務上作│
│    │        │          │智公司之不實內容，並製作內│成之文書，足│
│    │        │          │容不實之源智公司95年度扣繳│以生損害於公│
│    │        │          │憑單、96年1 月至10月份員工│眾及他人，處│
│    │        │          │薪資表，但未向中國信託提出│有期徒刑貳月│
│    │        │          │申請。                    │如易科罰金，│
│    │        │          │                          │以新臺幣壹仟│
│    │        │          │                          │元折算壹日。│
└──┴────┴─────┴─────────────┴──────┘
附表二：
┌──┬────┬─────┬─────────────┬────┐
│編號│申辦人  │申請時間  │起訴書所載犯罪之態樣      │金融機構│
│    │        │          │                          │核駁結果│
├──┼────┼─────┼─────────────┼────┤
│1   │庚○○  │96年8月3日│1.被告戊○○與同案被告林淑│准許    │
│    │        │          │  敏向北投區農會借貸2,800 │        │
│    │        │          │  萬元，並在所簽立之借據及│        │
│    │        │          │  貸款申請書上載明保證人均│        │
│    │        │          │  為馬春紅、借款之擔保品為│        │
│    │        │          │  坐落臺北市○○區○○段三│        │
│    │        │          │  小段地號790 號、791 號土│        │
│    │        │          │  地等不實內容。          │        │
│    │        │          │2.同案被告庚○○為向北投區│        │
│    │        │          │  農會借貸所檢附之內容不實│        │
│    │        │          │  之房地產買賣契約，記載買│        │
│    │        │          │  賣標的上開土地，買方為馬│        │
│    │        │          │  春紅、賣方為同案被告擔任│        │
│    │        │          │  名義負責人之為家樂公司等│        │
│    │        │          │  不實內容。              │        │
│    │        │          │3.北投區農會因上開詐術而陷│        │
│    │        │          │  於錯誤，而核准上開貸款案│        │
│    │        │          │  。                      │        │
├──┼────┼─────┼─────────────┼────┤
│2   │馬春紅  │95年10月3 │馬春紅、被告戊○○共同在馬│駁回    │
│    │        │日、95年12│春紅所欲提出之新竹商銀信用│        │
│    │        │月6日、96 │貸款申請書上，填載馬春紅任│        │
│    │        │年1月31日 │職在網羅公司之不實內容後，│        │
│    │        │、96年5月 │於左列日期分別向新竹商銀提│        │
│    │        │15日      │出申請並曾檢附不實之網羅公│        │
│    │        │          │司95年度扣繳憑單，但新竹商│        │
│    │        │          │銀均未核准。              │        │
├──┼────┼─────┼─────────────┼────┤
│3   │賴朝明  │95年8月31 │馬春紅、被告戊○○與賴朝明│准許    │
│    │        │日        │共同在賴朝明所欲提出之台東│        │
│    │        │          │中小企銀信用貸款申請書上，│        │
│    │        │          │填載賴朝明任職在弘典公司之│        │
│    │        │          │不實內容後，向台東中小企銀│        │
│    │        │          │提出申請並檢附不實之弘典公│        │
│    │        │          │司94年度扣繳憑單及員工在職│        │
│    │        │          │服務證明，使台東中小企銀因│        │
│    │        │          │上開詐術陷於錯誤，而核准信│        │
│    │        │          │用貸款與賴朝明。          │        │
│    │        ├─────┼─────────────┼────┤
│    │        │96年3月19 │馬春紅、被告戊○○與賴朝明│准許    │
│    │        │日        │共同在賴朝明所欲提出之美商│        │
│    │        │          │花旗銀行信用卡申請書上，填│        │
│    │        │          │載賴朝明任職在網羅公司之不│        │
│    │        │          │實內容後，向美商花旗銀行提│        │
│    │        │          │出申請並檢附不實之網羅公司│        │
│    │        │          │95年度扣繳憑單，使美商花旗│        │
│    │        │          │銀行因上開詐術陷於錯誤，而│        │
│    │        │          │核准發給信用卡與賴朝明。  │        │
├──┼────┼─────┼─────────────┼────┤
│4   │陳秋明  │97年2月22 │被告戊○○與陳秋明共同在陳│准許    │
│    │        │日        │秋明所欲提出之美商花旗銀行│        │
│    │        │          │信用卡申請書上，填載陳秋明│        │
│    │        │          │任職在杰成公司之不實內容後│        │
│    │        │          │，向美商花旗銀行提出申請，│        │
│    │        │          │使美商花旗銀行因上開詐術陷│        │
│    │        │          │於錯誤，而核准發給信用卡與│        │
│    │        │          │陳秋明。                  │        │
└──┴────┴─────┴─────────────┴────┘

司法院資訊處製作；財團法人民間司法改革基金會備份。
